【裁判字號】    92,訴,928
【裁判日期】    920912
【裁判案由】    違反野生動物保育法
【裁判全文】
臺灣桃園地方法院刑事判決                          九十二年度訴字第九二八號
    公  訴  人  臺灣桃園地方法院檢察署檢察官
    被      告  甲○○
右列被告因違反野生動物保育法案件，經檢察官提起公訴（九十二年度偵字第七八七
四號），本院判決如左：
    主  文
甲○○以犯違反保育類野生動物產製品，非經中央主管機關之同意，不得買賣之規定
，未經中央主管機關同意，買賣保育類野生動物產製品之罪為常業，處有期徒刑壹年
貳月。緩刑參年。扣案之象牙產製品印材貳拾參枚沒收。
    事  實
一、甲○○無犯罪前科，明知大象係經中央主管機關行政院農業委員會（下稱農委會
    ）公告，屬瀕臨絕種之保育類野生動物，其產製品非經中央主管機關農委會之同
    意，不得買賣，竟未經中央主管機關之許可，基於常業之犯意，於民國八十二年
    上半年某日，在其所經營位於桃園縣楊梅鎮○○路六十九號之「文良刻印鋪」，
    向不詳姓名年籍之成年男子，以每顆新臺幣（下同）二千元之價格，買入以保育
    類野生動物大象象牙製造之產製品象牙印材二十四枚，再於刻印後以每枚三千元
    之價格出售不特定之客人牟利，並恃以維生。於九十二年三月間某日，甲○○即
    以上開代價出售一枚象牙印章予不詳姓名年籍之客人。嗣於同年四月二十四日十
    三時許，經警持搜索票至上址搜索，並在其店內抽屜中起出未刻之象牙印材二十
    三枚，因而查獲。
二、案經桃園縣警察局楊梅分局報告台灣桃園地方法院檢察署檢察官偵查起訴。
    理  由
一、訊據被告甲○○坦承以每枚二千元價格買入以保育類野生動物大象象牙製造之產
    製品象牙印材二十四枚，再以三千元價格賣出一枚印材予不知名客人等情不諱，
    並有二十三顆象牙印材扣案可資佐證。參以扣案之象牙印章材二十三顆送請農委
    會鑑定，經該委員會再轉請法務部調查局鑑驗結果，發現送驗之印材依外型紋路
    特徵觀察及紫燈燭光測試等檢驗方法鑑定結果，均有牙質類特有之螢光反應，並
    具有史垂格線，其所形成之角度平均值大或等於一一０度，為大象（亞洲象Ｅｌ
    ｅｐｈａｓ  ｍａｘｉｍｕ或非洲象Ｌｏｘｏｄｏｎｔａ  ａｆｒｉｃａｎａ）
    象牙之特徵，屬保育類野生動物之產製品，此有該會九十二年七月三十日農林字
    第○九二○一四三六四九號函在卷足憑。又被告自八十年間起即開始經營文良刻
    印鋪，迄查獲時為止已近十年，顯見被告係恃該刻印鋪之經營維持生計無疑。而
    由被告一次買入之象牙印材即多達二十四枚，且每顆轉售即可得利一千元，相較
    為一般木頭印章，一顆市價約五、六十元，所獲得之利得遠遠高出近百倍等情觀
    之，足認被告確有出售象牙印章為業之犯行。至於被告提出該店之出售塑膠印章
    之收據，亦只能證明被告所經營之上開刻印鋪另有出售其他材質之印章而已，尚
    難據此推翻本院前開之認定，因此，被告所辯無常業之犯意，為卸責之詞，不足
    採信。從而，本件被告恃買買以保育類野生動物大象象牙製造之產製品象牙印材
    為業之犯行，事證明確，洵堪認定。
二、查大象業經農委會公告屬於野生動物保育法第三條所規範之瀕臨絕種之保育類野
    生動物，其產製品未經主管機關同意，不得買賣，同法第三十五條第一項規定甚
    明，被告違反上開規定，未經主管機關農委會同意，即擅自買入保育類野生動物
    大象之產製品象牙印材二十四顆，並於刻印後出售予不知名之客人，復恃以為生
    ，核其所為係犯同法第四十條第二項之罪。爰審酌被告目的為求賺取金錢，犯罪
    所生之危害及犯罪後之態度尚稱良好等一切情狀，量處如主文所示之刑。末查，
    被告無犯罪前科，有臺灣桃園地方法院檢察署刑案資料查註紀錄表、臺灣高等法
    院被告全國前案紀錄表足稽，其一時失慮，致罹本件犯行，且尚在就學中，此有
    被告提出之清雲技術學院學生證可考，又其父沈國良因急性骨髓性白血病，須依
    靠其照料，亦有被告提出之長庚紀念醫院診斷證明書可按，其經此刑之宣告之教
    訓後，應知所警惕，信無再犯之虞，本院因認被告上開所受宣告之刑，以暫不執
    行為當，併予宣告緩刑三年，以啟自新。扣案之象牙印章二十三顆屬查獲之保育
    類野生動物產製品，爰依野生動物保育法第五十二條第一項後段規定宣告沒收。
據上論斷，應依刑事訴訟法第二百九十九條第一項前段，野生動物保育法第四十條第
二項、第五十二條第一項後段，刑法第十一條前段、第七十四條第一款，判決如主文
。
本案經檢察官蔡正雄到庭執行職務。
中      華      民      國    九十二    年      九      月     十二     日
                               臺灣桃園地方法院刑事第十庭
                                   審判長法  官  江  德  民
                                         法  官  曾  正  耀
                                         法  官  李  桂  英
右正本證明與原本無異。
如不服本判決，應於判決送達後十日內向本院提出上訴狀( 應附繕本 )，上訴於
臺灣高等法院。
             書記官  張  淑  芬
中      華      民      國    九十二    年     九       月     十六     日
附錄本案論罪科刑法條：
野生動物保育法第四十條第二項
野生動物保育法第四十條
有下列情形之一，處六月以上五年以下有期徒刑，得併科新台幣三十萬元
以上一百五十萬以下罰金：
一  違反第二十四條第一項規定，未經中央主管機關同意，輸入或輸出保
    育類野生動物之活體或其產製品者。
二  違反第三十五條第一項規定，未經主管機關同意買賣或意圖販賣而陳
    列、展示保育類野生動物或瀕臨絕種及珍貴稀有野生動物產製品者。
以犯前項之罪為常業者，處一年以上七年以下有期徒刑，得併科新台幣五
十萬元以上二百五十萬元以下罰金。


司法院資訊處製作；財團法人民間司法改革基金會備份。
